【裁判字號】    90,上易,600
【裁判日期】    901217
【裁判案由】    損害賠償
【裁判全文】
台灣高等法院民事判決  九十年度上易字第六○○號
    上  訴  人  丙○○
                乙○○
                甲○○
右當事人間損害賠償事件，兩造對於中華民國九十年七月十三日臺灣士林地方法院八
十九年度訴字第七六六號第一審判決各自提起上訴，本院判決如左：
    主    文
原判決關於命上訴人乙○○、甲○○連帶給付超過新台幣拾萬壹仟肆佰肆拾玖元及其
利息部分，及該部分假執行之宣告，暨該訴訟費用之裁判均廢棄。
右開廢棄部分，上訴人丙○○在第一審之訴及假執行之聲請均駁回。
上訴人乙○○、甲○○其餘上訴及上訴人丙○○之上訴均駁回。
廢棄部分第一、二審訴訟費用由上訴人丙○○負擔，駁回部分第二審訴訟費用，關於
上訴人丙○○上訴部分，由上訴人丙○○負擔，關於上訴人乙○○、甲○○上訴部分
，由上訴人乙○○、甲○○連帶負擔。
    事實及理由
一、上訴人丙○○起訴請求上訴人乙○○、甲○○連帶給付損害賠償七十萬三千八百
    四十九元及法定遲延利息，原審判命乙○○、甲○○連帶給付十八萬一千三百零
    四元及法定遲延利息，駁回丙○○其餘之訴，丙○○及乙○○各就其敗訴部分提
    起上訴，乙○○上訴理由主張本件損害起因於丙○○之挑釁，應可歸責於丙○○
    ，原判決對於精神慰藉金與核減之認定不當，是以非基於其個人之事由聲明不服
    ，上訴效力自應及於甲○○，合先敘明。
二、丙○○主張：其受乙○○、甲○○於民國八十七年五月五日晚間十時許共同毆打
    ，致受有頭部多處撕裂傷、鼻部、臉部、左大腿鈍器傷、右臂瘀傷、臉部擦傷，
    刑事部分業經本院八十九年度上易字第二六三四號刑事判決有罪在案。其因該二
    人之共同侵權行為，除支出醫療費用新臺幣（以下同）三千八百四十九元，身體
    並因此受到傷痛，尤其造成其與家人之畏懼，不敢繼續居住原址，不得不另行花
    錢租屋居住，更一度無法安心工作，故起訴請求乙○○、甲○○應連帶賠償醫療
    費用三千八百四十九元與精神慰藉金七十萬元，及自起訴狀繕本送達之翌日起至
    清償日止，按年息百分之五計算之利息，原法院僅判命連帶給付十八萬一千三百
    零四元及遲延利息，因此就敗訴部分提起上訴，並聲明：(一)原判決關於其敗訴部
    分廢棄。(二)乙○○、甲○○應再連帶給付五十二萬二千五百四十五元及自八十八
    年十一月二十三日起至清償日止，按週年利率百分之五計算之利息。(三)乙○○、
    甲○○上訴駁回。
三、乙○○、甲○○則抗辯：丙○○因傷害所支出之診斷書費用，非因侵權行為所生
    財產上之損害，應不得列為損害額。丙○○素行不良，常於夜間敲打牆壁、地板
    、騷擾鄰居安寧，致其等因此與之口角而發生毆打情狀，丙○○已屬理虧在先，
    並為本件傷害發生之原因，更經本院刑事庭認定在卷。且本件損害之發生，是出
    於上訴人手持鋁球棒向鄰居眾人作出意欲毆擊之狀，以致兩造發生衝突並有拉扯
    行為，為可歸責於丙○○，應由丙○○負擔較重比例之損害賠償責任，故援引民
    法第二百十七條規定，主張丙○○與有過失，法院應依職權減輕或免除其二人之
    賠償責任，並聲明：(一)原判決命給付部分及假執行宣告廢棄。(二)右廢棄部分，丙
    ○○在第一審之訴及假執行聲請均駁回。(三)丙○○之上訴駁回。
四、丙○○主張其於八十七年五月五日晚間十時許遭乙○○、甲○○共同毆打，致受
    有頭部多處撕裂傷、鼻部、臉部、左大腿鈍器傷、右臂瘀傷、臉部擦傷，乙○○
    、甲○○亦自承確因發生口角而有扭打致傷之情，且有新光吳火獅紀念醫院甲種
    診斷證明書可證（臺灣士林地方法院檢察署八十七年度偵字第八一四二號偵查卷
    宗第三頁），並經本院依職權調閱本院八十八年度易字第一三七八號刑事卷宗全
    卷查核屬實，應堪信為真實。
五、按因故意或過失，不法侵害他人之權利者，負損害賠償責任，故意以背於善良風
    俗之方法，加損害於他人者亦同；數人共同不法侵害他人之權利者，連帶負損害
    賠償責任。民法第一百八十四條第一項、第一百八十五條前段分別著有明文。被
    告共同不法侵害上訴人之身體，既經認定，對於上訴人因而所受之損害，自應負
    連帶賠償責任。至上訴人請求上訴人連帶賠償之費用，是否應予准許，分述如次
    ：
（一）醫療費部份：丙○○主張支付醫療費三千八百四十九元，固據提出新光吳光獅
      紀念醫院單據為證，其中一千四百四十九元部分，依收據載明醫療費別分為掛
      號費、診療費、檢驗費、部分負擔額等，依上訴人所受傷害，可認屬必要費用
      ，應予准許。惟其餘部分則為診斷證明書費，非係因侵權行為所生財產上之損
      害（最高法院六十六年度第五次民庭庭推總會議決議可資參照），不得請求賠
      償。
（二）精神慰藉金七十萬元部分：查兩造上訴人僅因鄰里間細故爭論，卻均無法克制
      情緒，以致發生拉扯，而乙○○、甲○○未思及自己年輕力壯，竟合力毆打致
      丙○○受傷，再斟酌丙○○所受身心傷害程度，學歷為大學畢業，在百貨公司
      擔任安全管理，月薪約三萬元，乙○○、甲○○均係專科畢業，月薪各約三萬
      元等一切情狀，認上訴人請求七十萬元，自嫌過高，應予核減為十萬元，方屬
      公允，逾此數額之請求，為無理由。
（三）按損害之發生或擴大，被害人與有過失者，法院得減輕賠償金額或免除之，固
      為民法第二百十七條所明定。惟須以被害人之行為與加害人之行為，為損害之
      共同原因，且被害人於其行為有過失，為成立之要件。乙○○、甲○○雖稱丙
      ○○騷擾鄰居安寧，致其等因此與之口角而發生毆打情狀，且是丙○○先手持
      鋁球棒向鄰居眾人作出意欲毆擊之狀，丙○○與有過失等語，然丙○○受傷，
      純係乙○○、甲○○故意侵權行為所致，縱其施打之動機源起不滿丙○○，亦
      不能謂丙○○就損害發生，與有過失，因此，乙○○、甲○○引用上開規定主
      張減免賠償責任，尚不足採。
六、綜上，丙○○請求乙○○、甲○○連帶賠償醫療費及慰撫金十萬一千四百四十九
    元，及自收受附帶民事訴訟起訴狀繕本之翌日即八十八年十一月二十三日起至清
    償日止，按年息百分之五計算之利息，為有理由，應予准許；逾此部分之請求，
    則無理由，應予駁回。原審就超過上開應准許部分，為乙○○、甲○○敗訴之判
    決，並為假執行之宣告，自有未洽。其二人上訴意旨就此部分指摘原判決不當，
    求予廢棄改判，為有理由。至於上開應准許部分，原審判命乙○○、甲○○給付
    ，並為假執行之宣告，核無違誤，乙○○、甲○○上訴意旨，就此部分，仍執陳
    詞，指摘原判決不當，求予廢棄，為無理由，應駁回其上訴。另丙○○請求乙○
    ○、甲○○再連帶給付五十二萬二千五百四十五元及法定遲延利息，為無理由，
    不應准許。其假執行之聲請亦失所附麗，應併予駁回。原審為上訴人敗訴之判決
    ，及駁回其假執行之聲請，並無不合，上訴為無理由，應予駁回。
七、本件事證已臻明確，兩造其餘主張舉證防禦方法，於判決結果不生影響，無庸一
    一論述，附此敘明。
八、據上論結，本件上訴人丙○○之上訴，為無理由，上訴人乙○○、甲○○之訴為
    一部有理由，一部無理由，依民事訴訟法第四百四十九條第一項、第四百五十條
    、第七十八條、第七十九巷條、第八十五條第二項，判決如主文。
中      華      民      國    九十      年     十二     月      十七    日
                              民事第七庭
                                  審判長法  官  張  耀  彩
                                        法  官  王  仁  貴
                                        法  官  陳  玉  完
右正本係照原本作成。
不得上訴。
中      華      民      國    九十      年     十二     月      十七    日
                                        書記官  徐  惠  莉


司法院資訊處製作；財團法人民間司法改革基金會備份。
